臺灣桃園地方法院民事判決
109年度家繼訴字第50號
原      告  范黃春蘭(歿)


訴訟代理人  周威君律師
原  告  即
承受訴訟人  卓訓祺    （范黃春蘭繼承人）

            黃水嬌    （范黃春蘭繼承人）

被      告  范興民  
訴訟代理人  范家瑋  
被      告  范興國  
            范原菲（原名：范淑貞）

上列當事人間請求分割遺產事件，本院於民國111年5月12日言詞
辯論終結，判決如下：
    主  文
兩造就被繼承人范廼玉如附表一所示之遺產，分割如附表一分割
方法欄所示。
訴訟費用由兩造依附表二所示之應繼分比例負擔。
　　事實及理由
壹、程序方面：
    按當事人死亡者，訴訟程序在有繼承人、遺產管理人或其他
    依法令應續行訴訟之人承受其訴訟以前當然停止；第168條
    至第172條及前條所定之承受訴訟人，於得為承受時，應即
    為承受之聲明，民事訴訟法第168條、第175條第1項分別定
    有明文。本件訴訟繫屬後，原告范黃春蘭於民國111年3月16
    日死亡，范黃春蘭之繼承人除被告，另有子女卓訓祺、黃水
    嬌，渠於本院審理時當庭聲明承受訴訟，並有戶籍謄本等在
    卷可稽（見本院卷第97至98頁），核與上揭規定相符，自應
    准許。
貳、實體方面：　
一、原告主張：被繼承人范廼玉於107年9月15日死亡，繼承人為
    原告范黃春蘭、被告即子女范興民、范興國、范原菲，而原
    告范黃春蘭於起訴後死亡，其繼承人為卓訓祺、黃水嬌依法
    承受訴訟，故其應繼分由原告卓訓祺、黃水嬌繼承。范廼玉
    所遺之遺產除附表一各編號所示外，另有新台幣（下同）94
    0萬元為被告范興國於范廼玉生前以不法方式取得，亦應一
    併列入遺產分配，兩造現無法就范廼玉之遺產協議分割，爰
    依法請求就被繼承人范廼玉所留上開遺產及衍生利益，按兩
    造應繼分比例分割等語。
二、被告范興民、范原菲稱：同意原告主張之分割方法。
三、被告范興國則稱：原告主張的900多萬是父親贈與給我的，
    不應該列入遺產，其餘遺產項目及分割方法沒有意見等語。
    並答辯：原告之訴駁回。　　
參、本院之判斷
一、關於繼承人部分：
  ㈠按遺產繼承人，除配偶外，依下列順序定之：（一）直系血
    親卑親屬。（二）父母。（三）兄弟姊妹。（四）祖父母。
    第1138條所定第一順序之繼承人，有於繼承開始前死亡或喪
    失繼承權者，由其直系血親卑親屬代位繼承其應繼分。同一
    順序之繼承人有數人時，按人數平均繼承。配偶有相互繼承
    遺產之權，其應繼分，與第1138條所定第一順序之繼承人同
    為繼承時，其應繼分與他繼承人平均。民法第1138條、第11
    40條、第1141條前段、第1144條第1款分別定有明文。
　㈡被繼承人范廼玉於107年9月15日死亡，繼承人為其子女范興
    民、范興國、范原菲及范黃春蘭，嗣范黃春蘭於111年3月16
    日死亡，其應繼分由其子女即原告卓訓祺、黃水嬌繼承，故
    兩造之應繼分比例如附表二所示等事實，業據原告提出戶籍
    謄本、繼承系統表為證，此部分堪認屬實。
二、關於遺產範圍部分：
　  原告主張被繼承人范廼玉遺有如附表一所示遺產外，另有94
    0萬元由被告范興國持有中，業據其提出財政部北區國稅局
    遺產稅免稅證明書為證。而就被告范興國曾領取被繼承人范
    廼玉之940萬元等情，經桃園地方檢察署檢察官108年度偵字
    第18953號不起訴處分，嗣經臺灣高等檢察署109年度上聲議
    字第3737號發回，經同署109年度偵續字第181號不起訴處分
    確定，有上開處分書影本在卷可參，並經本院調閱上開卷宗
    核閱無誤，而證人趙佩英於偵查時證稱：范廼玉生前答應要
    給范興國跟我1,000萬元因為我們回去照顧他，我們還為此
    辭掉工作，他還說如果生活費不夠可以再領，他還叫我記住
    帳號密碼等語（見桃園地檢署107年度他字卷第9167號卷第5
    6頁），被告范興國固不否認有提領事實，然否認為盜領行
    為。查，被繼承人范廼玉於107年間雖然身體狀況不佳，然
    曾向范興國表示同意授權被告范興國提領1,000萬元，有卷
    附之錄影光碟及勘驗筆錄在卷可稽，難以認定被告范興國有
    盜領行為，尚難僅憑范黃春蘭之臆測即認范興國提領被繼承
    人范廼玉存款即屬盜領行為。況此部分業經臺灣桃園地方檢
    察署108年度偵字第18953號、109偵續字第181號為不起訴處
    分在案，原告主張應將940萬元列入遺產範圍分配，尚無可
    採。
三、關於分割方法部分：
  ㈠公同共有物分割之方法，除法律另有規定外，應依關於共有
    物分割之規定。共有人就共有物之分割方法不能協議決定者
    ，法院得因任何共有人之請求，命為下列之分配：（一）以
    原物分配於各共有人，但各共有人均受原物之分配顯有困難
    者，得將原物分配於部分共有人。（二）原物分配顯有困難
    時，得變賣共有物，以價金分配於各共有人，或以原物之一
    部分分配於各共有人，他部分變賣，以價金分配於各共有人
    。以原物為分配時，如共有人中，有未受分配，或不能按其
    應有部分受分配者，得以金錢補償之。民法第830條第2項、
    第824條第2項、第3項分別定有明文。復按裁判分割共有物
    ，屬形成判決，法院定共有物之分割方法，應斟酌各共有人
    之意願、共有物之性質、經濟效用、共有土地之使用現況，
    並顧及分割後全體之通路及全體共有人之利益等，而本其自
    由裁量權為公平合理之分配，但並不受當事人聲明、主張或
    分管約定之拘束（最高法院70年度台上字第3468號、93年度
    台上字第1797號民事裁判可資參照）。
  ㈡原告請求就被繼承人范廼玉所遺如附表一所示遺產按兩造應
    繼分比例分割，經本院審酌如附表一所示之遺產之性質、經
    濟效用，按兩造之應繼分比例分配取得，符合公平原則，且
    對於渠等並無不利益情形，爰判決如主文第一項所示。
肆、本件事證已臻明確，兩造其餘之攻擊或防禦方法及所用之證
    據，經本院斟酌後，認為均不足以影響本判決之結果，爰不
    逐一論列，併此敘明。
伍、末按分割遺產之訴，係固有必要共同訴訟，原、被告之間本
    可互換地位，本件原告起訴雖於法有據，但被告之應訴實因
    訴訟性質所不得不然，是以本件訴訟費用應由兩造按其應繼
    分比例分擔始為公允，爰判決如主文第二項所示。
陸、訴訟費用負擔之依據：家事事件法第51條、民事訴訟法第80
    條之1。　　
中    華    民    國   111    年    5    月     30    日
                  家事法庭    法  官 黃裕民 
正本係照原本作成。
如對本判決上訴，須於判決送達後二十日內向本院提出上訴狀。
中　　華　　民　　國　　111 　年　　5 　　月　　30　　日
                              書記官 趙佳瑜
附表一：被繼承人范廼玉之遺產
編號 遺              產 數        額 （新台幣）  分 割 方 法   1 中華郵政活期存款 帳號：000000000000號 2,730,445元及其孳息 按兩造如附表二所示之應繼分比例分配   2 台灣銀行活期存款 帳號：000000000000號 97,040元及其孳息  

附表二：應繼分比例
編號 姓名 應繼分比例  1 卓訓祺 1/4公同共有  2 黃水嬌   3 范興民 1/4  4 范興國 1/4  5 范原菲 1/4